臺灣高等法院臺中分院刑事判決　　　　　　　　　　　九十三年度上易字第四號
　　上　訴　人　臺灣台中地方法院檢察署檢察官
　　被　　　告　乙○○
右上訴人因被告誹謗案件，不服臺灣台中地方法院九十二年度易字第二三二號中華民
國九十二年十一月二十一日第一審判決（起訴案號：臺灣台中地方法院檢察署九十一
年度偵字第一○六二七號），提起上訴，本院判決如左：
      主  文
原判決撤銷，發回台灣台中地方法院。
      理  由
一、本件原判決意旨謂：「查本件自訴人（應為告訴人）甲○○前於九十年十月九日
    即向本院自訴乙○○犯誣告罪，本院於九十一年一月九日判決被告無罪，自訴人
    提起上訴，經臺灣高等法院臺中分院以九十一年度上訴字第二九０號審理後，認
    「乙○○係臺中市省三國民小學（以下稱省三國小）保健員（現已退休），平日
    與該校校長甲○○不合，又因受到家長會建議要求改善，乃怪罪甲○○，竟意圖
    使甲○○受懲戒處分，而於九十年五月八日，在臺中市○○街八四巷四之四號住
    處，書具檢舉函，虛構「校長甲○○曾於八十七、八十八年度挪用省三合作社公
    款，且不經合作社多位負責人蓋章，事經合作社人員發現催其補還，有合作社出
    入帳為證，事實俱在。」之事實，分別向臺中市政府及監察院提出檢舉，請求查
    處。嗣經臺中市政府於九十年五月三十日交由政風室會同臺中市警察局、教育局
    到校調查相關帳目，經調查結果，並無乙○○所稱挪用該校員生消費合作社公款
    之不法情事，函覆監察院，惟乙○○仍一再陳情、檢舉。」，而於九十一年十一
    月二十一日判處被告有期徒刑三月，緩刑二年，上訴後現尚在最高法院審理中，
    此有該案判決書及本院公務電話紀錄各一份在卷可稽。次查，本件公訴事實指稱
    被告於九十年四月間，先後將其虛構有「耳聞阮校長與生意人有金錢來往及瓜葛
    ，利用職權挪用省三合作社公款」內容之申訴書寄發予臺中市教師會及省三國小
    教師會之行為，復於九十年五月間提供其向臺中市政府及監察院檢舉之檢舉函予
    不知情之市議員等語，被告前開二行為之時間緊接，所涉乃構成要件相同之行為
    ，顯係基於概括犯意為之，為連續犯，依刑法第五十六條之規定，應論以一罪。
    復查，本件公訴事實所指被告於九十年五月間復提供其向臺中市政府及監察院檢
    舉之檢舉函予不知情之市議員之行為，與臺灣高等法院臺中分院九十一年度上訴
    字第二九０號一案所認定之前開犯罪事實，顯具有方法目的之牽連關係，依刑法
    第五十五條之規定為牽連犯，與該案具裁判上一罪關係，為同一案件。是前開誣
    告案件既於九十年十月九日即已繫屬本院，上訴後現尚在最高法院審理中，依前
    開刑事訴訟法第八條、第三百零三條第七款之規定，應由繫屬在先之法院審判，
    本件爰不經言詞辯論，逕為不受理之判決」等語。
二、按：刑法上之牽連犯，係指行為者意念中祇欲犯某罪，而其實施犯罪之方法，或
    其實施犯罪之結果，觸犯行為人目的行為以外之其他罪名而言。牽連犯的數行為
    間，有無方法或結果行為與目的行為之牽連關係存在，並應參酌行為時客觀的事
    實以為決定，亦即在客觀上認其方法或結果行為，與犯罪之目的行為，有不可分
    離之直接密切關係，始克成立。次按：刑法第五十五條所謂之牽連犯，必須二個
    以上之行為有方法與結果之關係者，始足構成，亦即必須以犯一罪之方法行為犯
    他罪，或以犯一罪之結果行為犯他罪，方有牽連關係之可言，最高法院分別著有
    七十九年台上字第五四七號、七十三年台上字第五四四六號判例可資參照。申言
    之，刑法規定之牽連犯，不僅客觀上需有直接、密切之牽連關係，主觀上亦必須
    有牽連之意思，若係另行起意，則無牽連犯之成立可言。又按：連續犯之所謂出
    於概括犯意，必須其多次犯罪行為自始均在一個預定犯罪計劃以內，出於主觀上
    始終同一犯意之進行，若中途另有新犯意發生，縱所犯為同一罪名，究非連續其
    初發的意思，即不能成立連續犯，最高法院並著有七十年台上字第六二九六號判
    例可參。
三、本院查：本件被告乙○○於原審九十二年二月十八日審理時供稱：「‧‧‧我是
    向台中市政府和監察院陳情，當初市政府不理我，我才向市議員反應說我向台中
    市政府陳情之後都沒有下文，請他幫忙我查詢‧‧‧」；又於原審九十二年六月
    二十六日審理時供稱：「我八十九年就向市政府陳情了，因為上面都不處理，所
    以我才向監察院陳情，九十年四月的時候向台中市政府、省三國小教師會陳情」
    等語。依被告供述意旨，被告於九十二年五月間之所以提供其向臺中市政府及監
    察院檢舉，內容有「校長甲○○曾於八十七、八十八年度挪用省三合作社公款，
    且不經合作社多位負責人蓋章，事經合作社人員發現催其補還，有合作社出入帳
    為證，事實俱在」等之檢舉函予不知情之市議員，係因向市政府陳情均無下文，
    始起意為之，則被告該次提供有上開內容之檢舉函予市議員，利用市議員於同年
    五月廿八日議會期間就上開事件質詢後，採訪新聞之記者予以報導於報紙之方式
    ，指摘傳述上開足以毀損甲○○名譽之事之行為，與其前揭於九十年四月間，先
    後將內容有「耳聞阮校長與生意人有金錢來往及瓜葛，利用職權挪用省三合作社
    公款」之申訴書寄發予臺中市教師會、省三國小教師會之行為間，其先後多次行
    為是否自始均在一個預定犯罪計劃以內，出於主觀上始終同一犯意之進行，即非
    無疑！另依被告供述，其係因向「市政府」陳情，市政府對之不予理會，始向市
    議員反應，則被告提供檢舉函給市議員之行為，客觀上如何與其另向「監察院」
    提出檢舉之行為，有不可分離之直接密切關係，主觀上又如何有以犯一罪之方法
    行為犯他罪，或以犯一罪之結果行為犯他罪之牽連意思存在，亦有再予究明之必
    要。原判決認依公訴事實所載，被告於九十年四月間，先後將上開申訴書寄發予
    臺中市教師會及省三國小教師會之行為，與其另於九十年五月間提供其向臺中市
    政府及監察院檢舉之檢舉函予不知情之市議員之行為間，時間緊接，所涉乃構成
    要件相同之行為，顯係基於概括犯意為之，為連續犯，依刑法第五十六條之規定
    ，應論以一罪；而公訴事實所指被告於九十年五月間復提供其向臺中市政府及監
    察院檢舉之檢舉函予不知情之市議員之行為，與本院九十一年度上訴字第二九０
    號一案所認定之事實，顯具有方法目的之牽連關係，依刑法第五十五條之規定為
    牽連犯，與該案具裁判上一罪關係，為同一案件。是前開誣告案件既於九十年十
    月九日即已繫屬於該院，上訴後現尚在最高法院審理中，依刑事訴訟法第八條、
    第三百零三條第七款之規定，應由繫屬在先之法院審判，本件爰不經言詞辯論，
    逕為不受理之判決等，即難謂合。檢察官上訴意旨執此指摘原判決不當，請求撤
    銷原判決，為有理由，並為兼顧被告之審級利益，爰由本院將原判決撤銷，發回
    原審法院另行審理，並不經言詞辯論為之。
據上論斷，應依刑事訴訟法第三百六十九條第一項但書、第三百七十二條判決如主文
。
中      華      民      國      九十三      年      一    月十四    日
                                    臺灣高等法院臺中分院刑事第四庭
                                          審判長法  官  洪  耀  宗
                                                法  官  劉  登  俊
                                                法  官  江  德  千
右正本證明與原本無異。
不得上訴。
                                                書記官  吳  麗  琴
中      華      民      國      九十三   年       一      月    十四    日
                                                                        Ｉ
